最高法院刑事判決　　　　　　　　　　　　　　　八十八年度台上字第七二○七號
　　上　訴　人　甲○○
右上訴人因走私案件，不服台灣高等法院台南分院中華民國八十八年九月二十一日第
二審更審判決（八十八年度上更(一)字第三○一號，起訴案號：台灣台南地方法院檢察
署八十七年度偵字第一三七四五、一四五七二號），提起上訴，本院判決如左：
    主  文
上訴駁回。
    理  由
一、運送走私物品部分：
按刑事訴訟法第三百七十七條規定，上訴於第三審法院，非以判決違背法令為理由，
不得為之。是提起第三審上訴，應以原判決違背法令為理由，係屬法定要件。如果上
訴理由狀並未依據卷內訴訟資料，具體指摘原判決不適用何種法則或如何適用不當，
或所指摘原判決違法情事，顯與法律規定得為第三審上訴理由之違法情形，不相適合
時，均應認其上訴為違背法律上之程式，予以駁回。本件上訴人甲○○上訴意旨略稱
：(一)、上訴人僅自白與綽號「阿文」之人約定交貨之地點在高速公路仁德交流道，原
判決卻以上訴人係與「阿文」直接洽談買賣及接運之人，且出面借得大貨車三輛，而
臆測該批洋菸係上訴人所販入而親自參與接駁之工作，並認定上訴人有到案發現場之
曾文溪南堤九公里處接貨，見警查緝而逃竄，未依證據認定事實，顯屬違法。(二)、證
人蘇天文於原審調查時，對其與「阿彬」如何到達高速公路仁德交流道一事，已說明
甚詳，足證上訴人僅交付車輛由「阿文」開走，未到台南市曾文溪南堤九公里處交貨
，不能因上訴人與蘇天文之陳述有出入率爾推定上訴人有罪。雖上訴人於偵審中有時
稱將大貨車停放在仁德交流道，有時稱將車停在中崙交流道附近，而有所不符，亦難
因而即謂上訴人有到台南市曾文溪南堤九公里處接駁洋菸。原審以上訴人與證人蘇天
文對於出發時如何搭車，到台南後是否一起下車開大貨車，到仁德交流道時有否會面
及新台幣（下同）二千元車費何時交付等細節之陳述，有所出入即認不足採信，其未
依證據認定犯罪事實，徒以上訴人前後供述相左，臆測認定上訴人有直接駕駛大貨車
至台南市曾文溪南堤九公里處裝載運送洋菸之犯罪事實，有判決不備理由之違法。(三)
、上訴人與「阿文」者約定交貨之地點既在仁德交流道，在該交貨處上訴人並無接貨
，何來裝載？又何有運送行為可言？上訴人尚未著手於運送行為，僅止於預備行為甚
明。縱上訴人有向「阿文」購買未稅洋菸，既尚未交貨，亦僅販賣未遂而已，然台灣
省內菸酒專賣暫行條例第三十七條第五款之販賣未貼專賣憑證之菸類罪，並無處罰未
遂犯之規定，應不為罪等語。
惟查採證認事係屬事實審法院之職權，而法院憑以認定犯罪事實之證據，並不以直接
證據為限，即綜合各種間接證據，本於推理作用，為其認定犯罪事實之基礎，如不違
背經驗法則與論理法則，亦非法所不許。原判決依憑上訴人部分供述，卷附照片、查
獲違反台灣省內菸酒專賣暫行條例案件扣押物品表、財政部高雄關稅局八十七年十二
月十日有關扣案洋菸完稅價格之傳真資料、經警查獲扣案之未貼專賣憑證洋菸等證據
資料，為綜合之判斷，認上訴人有原判決事實欄所載之犯行，因而撤銷第一審論處上
訴人共同運送私運管制物品進口逾公告數額之走私物品罪刑之判決，改判論處上訴人
共同運送私運管制物品進口逾公告數額之走私物品未遂罪刑，已詳敘其調查證據之結
果及取捨證據認定犯罪事實之理由。並敘明上訴人否認犯罪，辯稱僅向「阿文」購買
一百件共五萬包洋菸，不知係走私進口物品，因與「阿文」係朋友，故應其指示，將
借得之三輛大貨車，開至中崙加油站旁邊停放，供「阿文」差人駕駛載運洋菸，再依
約運至高速公路仁德交流道附近交貨，惟尚未交貨，伊無駕駛大貨車至曾文溪南堤九
公里處載貨見警棄車逃逸之情事等語，如何係飾卸之詞；及證人蘇天文在第一審證稱
上訴人僱計程車載伊及阿彬，半路伊與阿彬先下車，各開一輛大貨車到仁德交流道，
伊先到阿彬再到，伊和阿彬一起坐計程車離開，上訴人何時到達伊不知道，事先上訴
人有拿二千元給伊坐計程車，叫伊將車開到仁德交流道把鑰匙放在香菸盒裏云云，如
何係事後迴護上訴人及為自己脫罪所為附和之詞，均不足採，詳加說明指駁。所為論
斷均有卷存資料可資覆按，就形式上觀察，要無採證認事違背經驗法則、論理法則，
或有其他違背法令之情形，自難任意指摘為違法。原審綜合前開證據調查之結果，以
上訴人借三輛大貨車，供運送十四萬五千包洋菸之用，就其一次使用三輛大貨車以觀
，顯係欲將該十四萬五千包洋菸一次運走，應係全部為自己本身之利益而運送，因無
積極證據足證上訴人有參與私運該批洋菸進口之行為，依有利於上訴人之原則，認定
該批洋菸係上訴人所販入。又說明以上訴人自承係其本人與私運進口該批洋菸之阿文
直接洽談買賣及接運，且由其出面借得三輛大貨車供運送用，而該批洋菸既係上訴人
所購入，運送工具又係由其張羅借得，衡情，應係由其本人親自直接參與接駁運送之
工作。原判決本於推理之作用為前開事實之認定，並非一般事理所無，且與無證據而
單以臆測之詞認定犯罪事實有別，難謂有違背經驗法則或採證違法之情形，自不得任
意指摘而執為上訴第三審之適法理由。又原判決已於理由二說明憑以認定上訴人有駕
駛大貨車至台南市曾文溪南堤九公里處接駁洋菸之理由及依據。對於證人蘇天文之前
開證言，如何係事後迴護上訴人及為自己脫罪所為附和之詞而不足採；及上訴人之原
審辯護人辯護稱上訴人並未在仁德交流道接貨，何來裝貨及運送？上訴人顯尚未著手
運送上開走私洋菸之行為，應不為罪云云，如何無足採，均詳加說明指駁，核無理由
不備或有其他違背法令之情形。上訴意旨未依據卷內資料，具體指摘原判決關於此部
分有何違背法令之情形，徒憑己見，就原審採證認事職權之適法行使及原判決已明白
論斷之事項，任意指摘原判決違背法令，並就有無參與接運走私之洋菸等事項仍為單
純事實之爭辯，核與法律規定得為第三審上訴理由之違法情形，不相適合，應認其此
部分之上訴違背法律上之程式，予以駁回。
二、關於販賣未貼專賣憑證之菸類部分：
按刑事訴訟法第三百七十六條所列各罪之案件，經第二審判決者，不得上訴於第三審
法院，法有明文。本件上訴人牽連犯販賣未貼專賣憑證之菸類部分，原判決認係成立
台灣省內菸酒專賣暫行條例第三十七條第五款之罪，核屬刑事訴訟法第三百七十六條
第一款之案件，依上開說明，既經第二審判決，自不得上訴於第三審法院。縱此部分
與前述上訴人運送走私物品部分有牽連關係，為裁判上一罪，但其運送走私物品部分
之上訴為不合法，本院應從程序上予以駁回，而無從為實體上判決，對於輕罪之此部
分，亦無從適用審判不可分原則，為實體上審判。上訴人竟復提起上訴，顯為法所不
許，應予駁回。
據上論結，應依刑事訴訟法第三百九十五條前段，判決如主文。
中      華      民      國    八十八    年     十二     月     十六     日
                              最高法院刑事第五庭
                                  審判長法官  董  明  霈
                                        法官  丁  錦  清
                                        法官  林  茂  雄
                                        法官  王  居  財
                                        法官  黃  一  鑫
      右正本證明與原本無異
                                              書  記  官
中      華      民      國    八十八    年     十二     月    二十三    日
